【裁判字號】    89,上易,264
【裁判日期】    900227
【裁判案由】    損害賠償
【裁判全文】
臺灣高等法院高雄分院民事判決      八十九年度上易字第二六四號
      上  訴  人  乙○○
      被  上訴人  甲○○
右當事人間損害賠償事件，上訴人對於中華民國八十九年十一月八日臺灣高雄地方法
院八十九年訴字第二二四五號第一審判決提起上訴，本院判決如左：
      主      文
上訴駁回。
第二審訴訟費用由上訴人負擔。
      事      實
甲、上訴人方面：
一、聲明：求為判決：
  (一)原判決廢棄。
  (二)被上訴人甲○○應給付上訴人乙○○新台幣（下同）六十五萬一千二百八十元，
    及自八十九年二月本件刑事附帶民事損害賠償起訴狀繕本送達之翌日起，至清償
    日止，按年息百分之五計算之利息。
  (三)上訴人願供擔保，請准宣告假執行。
  (四)第一、二審訴訟費用均由被上訴人負擔。
二、陳述：除與原判決書記載相同者，予以引用外，補稱：
  (一)被上訴人所提出之和解書上並未有被上訴人甲○○之簽章，又和解當時被上訴人
    及車主曾英俊二人均不在場，僅保險公司職員藍峰松一人與上訴人商談而已。況
    被上訴人既非泰安產物保險公司之客戶，且當日藍峰松亦未聲明其係同時代理被
    上訴人進行和解。故而原審徒依被上訴人片面答辯及利害關係人保險公司職員藍
    峰松故意迴護之證詞，即遽行為不利上訴人之判決應有違誤。
  (二)次查被上訴人在與證人藍峰松協商上開和解書內容時，已特別聲明保留對被上訴
    人另行請求喪葬費用等之損害，亦有隨同在場協商和解事宜之證人曾瑞妹、呂美
    昭足供傳喚佐實。
三、證據：除援用於原審所提證據外，另聲請訊問證人曾瑞妹、呂美昭。
乙、被上訴人方面：
一、聲明：求為判決如主文所示。
二、陳述：除與原判決書記載相同者，予以引用外，補稱：
    被上訴人雖曾過失肇生車禍致上訴人之母顏秀菊死亡，但被上訴人已全權委託承
    保之保險公司出面處理，雙方已就所應賠償之一切費用，損失達成和解，並已支
    付二百零四萬元給上訴人收受，上訴人不應該再為重複請求本件喪葬費。
三、證據：援用於原審所為之立證方法。
      理      由
一、上訴人主張被上訴人於八十八年九月二十四日上午十一時許，駕駛車號ＺＧ─一
    七八０號自用小客車，行經高雄縣桃源鄉○○○路九十六公里三百公尺處，竟貿
    然以六十公里時速超速行駛，未留意車前行人，因而車速過快失控偏離車道而撞
    擊對向靠右行走之上訴人之母顏秀菊致死。刑案部分業經原法院以八十九年度交
    易字第一一號判處有期徒刑七月，緩刑三年確定在案。被上訴人駕車應注意道路
    交通安全規定，竟疏不注意，以致肇事，致人死亡，被上訴人應有過失至明。上
    訴人為被害人顏秀菊之子，為此支出喪葬費六十五萬一千二百八十元（含墓地費
    三十萬元）。爰依民法第一百九十二條第一項之規定，請求被上訴人應賠償六十
    五萬一千二百八十元及自本訴狀繕本送達之翌日起，至清償日止，按年息百分之
    五計算之利息。被上訴人則以伊雖曾因過失肇生車禍致上訴人之母顏秀菊死亡，
    但伊已全權委託承保之保險公司出面處理，雙方已就所應賠償之一切費用，損失
    達成和解，並已支付二百零四萬元給上訴人收受，上訴人不應該再為重複請求本
    件喪葬費用等語資為抗辯。
二、本件上訴人主張被上訴人於民國八十八年九月二十四日上午十一時許，駕駛車號
    ＺＧ─一七八０號自用小客車，行經高雄縣桃源鄉○○○路九十六公里三百公尺
    處，駕駛人理應不得超速行駛，應注意車前狀況，隨時採取必要之安全措施。而
    依當時情形，又無不能注意之情事，竟疏於注意，於通過上開時速三十公里之路
    段時，貿然以六十公里時速超速行駛，未留意車前行人，竟車速過快失控偏離車
    道而撞擊對向靠右行走之上訴人之母顏秀菊致死。刑案部分業經原法院以八十九
    年度交易字第一一號判處有期徒刑七月，緩刑三年確定在案，而上訴人為被害人
    顏秀菊之子，為此支出殯葬費六十五萬一千二百八十元等事實，業據其提出戶籍
    謄本一份及收據三紙、估價單、墓地價格證明書各一份為證，而其刑案部分業經
    本院以八十九年度交易字第一一號判處有期徒刑七月，緩刑三年確定在案，亦有
    該判決在卷足按，並為被上訴人所不否認，固堪信為真實，惟被上訴人則以前揭
    情詞置辯，並提出上訴人所不爭為真正之和解書一份（見原審卷第二十二頁）為
    佐證。
三、按和解有使當事人所拋棄之權利消滅及使當事人取得和解契約所訂明權利之效力
    ，民法第七百三十七條定有明文。又和解契約非必當事人雙方當面協商而後成立
    ，苟由調處人從中接洽，雙方意思已歸一致，各向調處人表示，經其互相傳達於
    他方者，其和解契約即為成立，亦經最高法院著有二十一年上字一八○七號判例
    足資參照。經查，被上訴人所提出之和解書載明立和解書人甲方為車主曾英俊、
    駕駛甲○○（「伊」字違誤寫），而其簽名蓋章欄，雖僅由曾英俊蓋用私章，被
    上訴人並未簽章，然由該和解書之損傷狀況欄所載係為處理被上訴人駕車發生車
    禍致顏秀菊死亡乙案，及參與協調之保險公司職員藍峰松證稱該次車禍賠償事宜
    ，共協商三次，是為解決被上訴人肇事之賠償問題等語（見原審卷第十九頁），
    可知被上訴人確係參與本件上訴人與曾英俊間之和解，並成立前揭和解書，應無
    疑義，縱認上訴人所主張和解當時，被上訴人及車主曾英俊均不在場，僅保險公
    司職員藍峰松一人與上訴人商談而已云云屬實，惟揆諸上開判例，本件既係經調
    處人即藍峰松從中與上訴人等接洽，雙方意思已歸一致，並經藍峰松傳達於被上
    訴人及車主曾英俊，則其和解契約即為成立，次依上開和解書之和解條件記載「
    一、茲鑑於事出意外雙方同意和解結案由甲方賠付乙方一切損失（含強制險給付
    ）新台幣貳佰零肆萬元，支付方式由泰安產物保險公司於八十九年七月二日前支
    付乙方具領。二、嗣後無論任何情形乙方不得再向甲方要求其他賠償並不得再有
    異議及追訴等情事。」明確，且該和解內容確已含括一切損失，包含喪葬費用等
    在內，復經證人藍峰松於原審結證屬實（見原審卷第十九頁），而上訴人並已如
    期全數具領賠償金額完竣，亦為其所自承，則上訴人主張被上訴人於和解時並不
    在場，進而謂被上訴人不受此和解之拘束，被上訴人應再賠償上訴人喪葬費用及
    墓地費六十五萬一千二百八十元及自本訴狀繕本送達之翌日起，至清償日止，按
    年息百分之五計算之利息，自非可採。至於被上訴人另主張其在與藍峰松協商上
    開和解書內容時，已特別聲明保留對被上訴人另行請求喪葬費用等之損害云云，
    不惟與證人藍峰松所供證：該和解內容確已包括一切損失，包含喪葬費等語不符
    ，且與系爭和解書所載和解條件相岐異，是上訴人上揭主張亦不足採取。而其請
    求傳訊證人曾瑞妹、呂美昭亦屬無必要，爰不予傳訊，併此明。
四、綜上所述，原審因認本件兩造既曾就系爭損害賠償糾紛達成訴訟外之和解，並約
    定爾後不得再提出任何異議及追訴，被上訴人並已履行和解條件完畢，則兩造間
    之損害賠償糾紛即已告結束。上訴人嗣後反悔再行起訴請求被上訴人應另給付六
    十五萬一千二百八十元及自本訴狀繕本送達之翌日起，至清償日止，按年息百分
    之五計算之利息，為無理由，應予駁回，並以上訴人之訴既經駁回，其假執行之
    聲請即失所依據，應併予駁回，經核尚無不合，上訴論旨，仍執前詞，指摘原判
    決不當，求予廢棄改判，非有理由，應予駁回。
五、據上論結，本件上訴為無理由，依民事訴訟法第四百四十九條第一項、第七十八
    條，判決如主文。
中      華      民      國    九十      年      二      月    二十七    日
                                      臺灣高等法院高雄分院民事第一庭
~B1審判長法官  黃金石
~B2法      官  李炫德
~B3法      官  吳登輝
右為正本係照原本作成。
不得上訴。
中      華      民      國    九十      年      三      月      一      日
~B法院書記官  白  蘭
                                                                        Ｄ


司法院資訊處製作；財團法人民間司法改革基金會備份。
